【裁判字號】    97,交聲,180
【裁判日期】    971028
【裁判案由】    違反道路交通管理處罰條例聲明異議
【裁判全文】
臺灣苗栗地方法院交通事件裁定         97年度交聲字第180號
原處分機關  交通部公路總局新竹區監理所苗栗監理站
異  議  人  乙○○
即受處分人          國民身分證.
上列異議人即受處分人因違反道路交通管理處罰條例案件，對於
交通部公路總局新竹區監理所苗栗監理站民國97年8 月1 日所為
竹監苗字第裁54-F00000000號處分（原舉發案號：苗縣交字第F0
0000000 號），聲明異議，本院裁定如下：
    主  文
異議駁回。
    理  由
一、按汽車駕駛人，駕駛汽車經測試檢定酒精濃度超過規定標準
    者，處新臺幣（下同）15,000元以上60,000元以下罰鍰，並
    當場移置保管該汽車及吊扣其駕駛執照1 年；因而肇事致人
    受傷者，並吊扣其駕駛執照2 年；致人重傷或死亡者，吊銷
    其駕駛執照，並不得再考領；汽車駕駛人在交岔路口10公尺
    內臨時停車，處300 元以上600 元以下罰鍰，道路交通管理
    處罰條例第35條第1 項第1 款、第55條第2 款分別定有明文
    。又汽車駕駛人，有道路交通管理處罰條例第35條第1 項規
    定之情形者，應接受道路交通安全講習，同條例第24條第1
    項第2 款亦有明定。而汽車駕駛人飲用酒類或其他類似物後
    ，吐氣所含酒精濃度超過每公升0.25毫克或血液中酒精濃度
    超過百分之0.05以上者，不得駕車，道路交通安全規則第11
    4 條第2 款復定有明文。
二、原處分意旨略以：本件異議人即受處分人乙○○，於民國97
    年8 月1 日凌晨1 時45分許，駕駛車牌號碼FB-5258 號自用
    小客車，行經苗栗縣頭份鎮○○路與日新街口，為苗栗縣警
    察局頭份分局頭份派出所員警掣單舉發「1.酒後駕車經測0.
    48MG/L（飲酒結束超過15分鐘以上且經漱口）2.車輛停放在
    交岔路口10公尺內」之違規，嗣異議人於舉發通知單上所載
    應到案日期前提出申訴，經原處分機關函請舉發單位調查結
    果，仍認異議人前開違規行為屬實，原處分機關遂於97年8
    月1 日，依前揭道路交通管理處罰條例第35條第1 項第1 款
    、第55條第2 款規定（裁決書漏列第24條第1 項第2 款，應
    予補充），分別裁處異議人罰鍰34,500元、600 元，並吊考
    駕駛執照12個月及施以道路交通安全講習。
三、聲明異議意旨略以：該車牌號碼FB-5258 號自用小客車係異
    議人之內人停放在苗栗縣頭份鎮○○路200 號前因故離開，
    ，當時異議人不在車上，係在距離車子十幾公尺外日新街欲
    搭計程車回家，正與司機議價時，巡羅警員前來叫異議人拿
    出證件並做酒測；又異議人所述與警員所述有異，一則頭份
    分局所述地點不符，二則該車係異議人之內人所開，其因故
    先行離去，而異議人不是汽車駕駛人，異議人遵守喝酒不開
    車叫計程車回家是否違法云云。
四、經查：
（一）異議人於97年8 月1 日凌晨1 時45分許，行經苗栗縣頭份
      鎮○○路與日新街口，為警攔停實施酒測，測得呼氣中酒
      精濃度每公升0.48毫克，而為苗栗縣警察局頭份分局頭份
      派出所員警掣單舉發及車號FB-5258 號自用小客車停放在
      交岔路口10公尺內道路上畫有網狀黃線處之事實，為異議
      人所不爭執，並有苗栗縣警察局頭份分局97年8 月1 日苗
      縣警交字第F00000000 號舉發違反道路交通管理事件通知
      單及苗栗縣警察局頭份分局97年8 月15日份警五字第0970
      014553號函等各1 紙附卷可稽。
（二）本件違規攔停經過，業經證人即舉發本件違規之員警高
      聘到庭具結證稱：「當時是我所長先發現，我是在日新街
      上告發，我到時我所長要跟異議人要證件，位置是在萊爾
      富店門口，在日新街與中正路口就是三角地，FB- 5258號
      自用小客車是停放在中正路上，朝東方向即往南庄方向（
      證人當庭在照片上標示出車輛停放位置），停放處地上有
      紅線與黃色網狀線，該處不能停車」、「（現場有無看到
      異議人之太太？）沒有」、「（你在過程中一直到做筆錄
      ，有無看到他太太？）是到最後時因異議人之酒測值是0.
      48不到0.55，要扣車，他就聯絡他太太將車開到派出所，
      那時我才看到他太太」、「（當場為何他朋友不將車開到
      派出所？）因他朋友也有喝酒」、「在異議人出示證件後
      ，我們才知道他姓名，那時他也有承認車子是他自己開的
      ，也有配合做酒測」、「（異議人後來有無到派出所反應
      車子不是他開的？）沒有。」等語（見本院97年10月9日
      訊問筆錄）明確；復據證人即舉發本件違規之頭份派出所
      所長林盈達到庭具結證稱：「當天我是服0 到2 時的交通
      稽查巡邏勤務，告發範圍是中華路、中正路、中山路，當
      天一點多時，剛好在中正、日新街口告發，異議人駕駛
      FB-5258 號自用小客車停在網狀線上，未熄火就走到計程
      車處，距離他停車處約3 公尺，要叫計程車給頭份鎮鎮公
      所政風室主任搭，我見他違規就依法取締，他拒絕出示證
      件，一直拖了三、四十分鐘後才出示證件，查明身分之後
      ，提供礦泉水漱口，才做酒測，測得之數據為0.48毫克」
      、「（你看到異議人時，他人在何處？）包含他開車從中
      正路由南向北行駛，停在被告發處、下車，然後走到計程
      車處叫車，我都有看到」、「（你有看到他在開車？）有
      ，他行進路線就是南向北」、「（你是如何看到他中正路
      由南向北行駛？）我剛好勸導一位未帶安全帽之駕駛，地
      點是在中正與日新街口，就在萊爾富前」、「（所以你人
      當時是剛好站在那邊？）對」、「（你如何看到FB-5258
      號自用小客車從那邊行駛過來？）我剛好面對那邊，那邊
      是一個交岔路口」、「（你第一眼駕駛車輛，距離你站的
      地方多遠？）我看到他車子是中正路尚未到日新街，剛好
      要進街口，距離約七、八公尺遠，他停車的位置剛好距離
      我二公尺遠」、「（何時才看到駕駛人？）停車下車時」
      、「（你如何判斷是駕駛人？）當時那個人從駕駛座下來
      ，如要換位置絕對來不及，很短暫時間，因我目睹他停車
      的過程，是中正進入日新街，在日新街停車，時間很短暫
      ，大約6 、7 秒內」、「（你有看到駕駛人是哪一位嗎？
      ）是異議人乙○○先生」、「（可是你當時不是在勸導未
      帶安全帽之騎士嗎？）我當時是背對牆，所以有看到前面
      的情形」、「（但你在勸導時，如何注意其他人的情形？
      ）勸導很短暫，請他把安全帽帶上」、「（看到駕駛人停
      車後，你有走過去嗎？）沒有，我過去攔他，他要走到計
      程車處，我在半路攔他」、「（車上還有其他人嗎？）當
      時政風室主任還沒下車，他坐在右前座。車上沒有其他人
      」、「（在現場有無看到甲○○小姐嗎？）沒有，是酒測
      後，他才打電話通知他太太來」、「（你確定你看到的是
      異議人從駕駛座下來的嗎？）我確定」、「（從車輛經過
      到停車，你視線有無離開過？）沒有」、「（是否還是有
      可能是另一人駕駛？）不可能，因我全程目睹，且萊爾富
      燈光很亮」、「（你不會看錯？）不會。」等語綦詳（見
      本院97年10月9 日訊問筆錄），並有證人高聘繪製之現
      場位置圖1 份、現場照片3幀及證人林盈達提出之取締過
      程錄音譯文表1 份等附卷可佐，參諸證人高聘、林盈達
      等2 人就取締、攔查過程、現場人數等情節，所述均相符
      ，且渠等與異議人間，不僅未有任何怨隙，亦係毫不相識
      之人，衡情證人等2人應無設詞攀誣，或虛構違規事實以
      陷害異議人之道理。況警員執行公務時，本身即受有行政
      懲處責任之監督，且其到庭具結作證，更係以刑事責任擔
      保其證言之真實性，故證人等2 人上開證述，以及其所紀
      錄舉發之本件違規事實，經核尚無不可採信之處。對照上
      開陳述之內容，可知異議人確有酒後駕駛自用小客車，嗣
      經警員當場攔檢，並對異議人實施酒測，酒測值為每公升
      0.48毫克，業已超過規定標準之每公升0.25毫克以上甚明
      。因之，異議人於前揭時、地，有酒後駕車之違規事實，
      應無疑義。
（二）又細繹證人林盈達提出之當日取締過程錄音譯文表，其中
      對話內容略以：
    所長：你開車、停車，你是不是開車過來？我親眼看到你
            開車。
    另名同行男子：你跟他講，載我來這裡，我要回苗栗，他
                    載我來這裡。
    異議人：因為他喝酒，好心載他來這裡，好心人，好心沒
              好報。
    所  長：那你有酒後駕車嗎？
    異議人：那短短的路、那邊過來，我從旁邊過來，就從那
              邊過來而已。
    異議人：我是載他過來。
    異議人（打電話給他人）：我喝酒（客語），他要到苗栗
             …好心…怕他酒駕，叫他坐計程車。
    異議人（打電話給他人）：頭份鎮政風室主任，他喝酒，
             我好心載過來頭份總站坐計程車…停下來叫計程
             車…他就盤查。
      等語明確，有證人林盈達提出之97年8 月1 日取締異議人
      乙○○酒後駕車錄音譯文表1 份附卷可證（見本院卷第57
      頁），經核與與證人林盈達、高聘所述及照片內容相互
      吻合，參以異議人並不否認譯文內容，僅辯稱當時係飲酒
      後所述不可引為依據云云，然異議人當時不僅先拒絕出示
      證件，又向警察求情，還打電話給友人，足見其意識尚屬
      清楚，益徵異議人當時確曾陳稱：因頭份鎮政風室主任喝
      酒，故伊好心載他到頭份總站搭計程車等語，是異議人當
      時確已向員警坦承其為本件違規之汽車駕駛人之事實；異
      議人雖亦提出「計程車司機證人」譯文（見本院卷第30頁
      ），惟異議人又無法提供該司機證人及其所稱之「頭份鎮
      公所政風室主任」之年籍資料供本院查考，從而，異議人
      辯稱當天未有酒後駕車行為，委無足採。
（三）異議人雖極力辯稱：當日係由其妻甲○○駕駛，伊並未酒
      後駕車云云。證人甲○○雖於本院調查時證稱其係駕駛上
      開用小客車之人，因與異議人吵架，負氣之下才將上開車
      輛停放於苗栗縣頭份鎮○○路之萊爾富超商前，始行離去
      云云，惟其亦證稱：「（97年7 月31日有無與你先生在一
      起？）沒有」、「（你有無在97年8 月1 日與你先生一起
      出去？）有，但日期我不清楚，我有去載他」、「（你到
      底何時去載他？）時間我忘了，我只記得有一次我去載他
      。」等語，佐以異議人於97年8 月1 日經警取締酒後駕車
      違規後，證人甲○○隨後亦至現場，故其對當日發生之細
      節，理當記憶深刻，卻為上開回答，顯有矛盾；再者，證
      人甲○○與異議人為夫妻至親關係，異議人是否遭受裁罰
      與證人甲○○有切身利害關係，是證人甲○○之證述自有
      迴護之虞，不足採信。
（四）參以證人高聘、林盈達於本院訊問時就異議人違規酒後
      駕車及舉發過程之敘述均甚為詳實，應無誤為舉發之可能
      ，且經核亦無任何證據足資證明本件執勤警員有捏造事實
      違法取締之情事，故證人高聘、林盈達警員本其維護交
      通秩序、安全職責所為之本件舉發，自應受到合法、正確
      之推定。綜上，異議人為本件交通違規之汽車駕駛人之事
      實，應堪以認定，是異議人以前開之詞置辯，顯係卸責之
      詞，不足採信。
五、綜上所述，異議人確有在上開時、地，經測試檢定其酒精濃
    度超過規定標準而駕車及在交岔路口10公尺內臨時停車之違
    規行為。從而，原處分機關依道路交通管理處罰條例第35條
    第1 項第1 款、第24條第1 項第2 款規定（裁決書漏列，應
    予補充）及第55條第2 款規定，分別裁處異議人罰鍰34,500
    元、600 元，共35,100元，禁考1 年，並施以交通安全講習
    ，核無違誤，是本件異議人之異議為無理由，應予駁回。
六、據上論斷，道路交通案件處理辦法第19條，裁定如主文。
中    華    民    國    97    年    10    月    28    日
                  交通法庭    法  官  林卉聆
上正本證明與原本無異。
如不服本裁定，應於送達後5 日內向本院提出抗告狀。
                              書記官  楊慧萍
中    華    民    國    97    年    10    月    28    日


司法院資訊處製作；財團法人民間司法改革基金會備份。
